【裁判字號】    94,訴,2134
【裁判日期】    950117
【裁判案由】    強盜等
【裁判全文】
臺灣桃園地方法院刑事判決              94年度訴字第2134號
公  訴  人  台灣桃園地方法院檢察署檢察官
被      告  甲○○
                    （現羈押在臺灣桃園看守所）
選任辯護人  林幸慧律師
            徐揆智律師
被      告  己○○
                    （現羈押在臺灣桃園看守所）
選任辯護人  陳錦川律師
上列被告等因強盜等案件，經檢察官提起公訴（94年度偵字第
15085 號），本院判決如下：
    主  文
甲○○共同意圖為自己不法之所有，攜帶兇器，以強暴、脅迫至
使不抗拒，而取他人之物，處有期徒刑柒年陸月。扣案之鋁梯壹
個、開山刀、玩具手槍各壹支及未扣案搭配門號0000000
000號之行動電話壹具（不含SIM 卡）均沒收。
己○○共同意圖為自己不法之所有，攜帶兇器，以強暴、脅迫至
使不抗拒，而取他人之物，處有期徒刑柒年捌月。扣案之鋁梯壹
個、開山刀、玩具手槍各壹支及未扣案搭配門號0000000
000號之行動電話壹具（不含SIM 卡）均沒收。
    事  實
一、甲○○、己○○及成年人辛○○（嗣到案後另行審結）為圖
    不勞而獲，竟思以竊取他人之賽鴿後向鴿主勒贖得款花用之
    意，共同意圖為自己不法所有，並基於竊盜之犯意及恐嚇取
    財之概括犯意，先由辛○○承租車輛及購買鋁梯，以供竊取
    賽鴿所用。於民國94年5 月20日上午5 時許由辛○○駕駛所
    租來之車輛搭載甲○○、己○○結夥3 人以上攜帶上開所購
    得之鋁梯至桃園縣蘆竹鄉○○村○○街○ 段153 巷68號張國
    保住處，由甲○○、己○○負責扶住打開之鋁梯，辛○○藉
    由攀爬鋁梯至張國保上開住處2 樓頂之鴿舍竊取張國保所有
    之賽鴿17隻（價值約新臺幣（下同）1,000,000 元）得逞後
    ，將所竊得鴿子交由甲○○保管，張國保在當日上午6 時許
    發現賽鴿遭竊後旋即通知桃園信鴿協會蘆園分會會長徐文呈
    ，徐文呈趕至張國保上開住處後，適甲○○於同日上午7 時
    許以公用電話，依賽鴿腳環上之電話號碼撥打予鴿主張國保
    之0000000000號行動電話，因張國保要求徐文呈代為出面與
    竊取賽鴿之人周旋，乃由徐文呈接聽該電話，甲○○剛開始
    向徐文呈表示需支付1,800,000 元，始會將竊取之賽鴿釋回
    ，如不付款，即不釋放賽鴿，致使賽鴿不能參加比賽等語，
    以此加害財產之事恫嚇鴿主張國保，致使鴿主張國保唯恐未
    能順利取回賽鴿參加比賽造成損失，而心生畏懼，並經討價
    還價後，同意交付600,000 元贖回賽鴿，並於同年月23日晚
    上11時許，由徐文呈依甲○○電話指示攜帶600,000 元駕駛
    車輛行駛在第二高速公路北上方向，在35.6公里處將車輛停
    在路肩後，將錢丟予已在高速公路下之涵洞等候之甲○○、
    己○○，並由甲○○、己○○各分得180,000 元、辛○○分
    得190,000 元，其餘50,000元則做為支付租車及購買鋁梯之
    費用。
二、甲○○、己○○及辛○○復共同基於意圖為自己不法所有，
    計畫以持兇器開山刀、玩具手槍為強暴、脅迫手段至使不能
    抗拒方式，以取走賽鴿之強盜犯意聯絡後，再承上開恐嚇取
    財之概括犯意聯絡，在甲○○、己○○於94年7 月21日至中
    國大陸廣東縣深圳市找已於同年7 月9 日即至該處從事訓練
    賽鴿工作之辛○○商討強盜「上海灘釣蝦場」賽鴿及恐嚇取
    財之事宜，再由辛○○指示以跟著載鴿車走，等賽鴿要放飛
    時，再下手搶劫賽鴿之方式後，甲○○、己○○即於同年8
    月3 日回國，並由己○○至臺北市○○路之某軍品店購買開
    山刀1 支供犯案所用，甲○○、己○○2 人事先至桃園縣桃
    園市○○路1134號「上海灘釣蝦場」觀察載鴿車之出車時間
    ，而於94年8 月14日上午5 時10分許，由甲○○攜出其先前
    在西門町所購買之玩具手槍1 支駕駛其哥哥丙○○所有車號
    HD-2028 號自小客車搭載攜帶上開開山刀1 支之己○○，自
    上址尾隨庚○○所駕駛載有丁○○所有賽鴿2 個鴿籠共18隻
    （價值約1,000,000 元）車號K7-2561 號自小貨車上中山高
    速公路往基隆方向行駛，途中行經基隆大武崙澳仔漁港時，
    甲○○、己○○先停車將甲○○事前以不詳方式所取得車牌
    號碼不詳之車牌2 面（無證據證明該車牌係有主物），分別
    以膠帶黏貼在前開HD-2028 號車牌上面後，旋即又跟上庚○○所駕駛上開車輛至基隆市○○區○○街外木山旁停車場，
    趁庚○○停車準備將鴿籠打開之際，由己○○先持玩具手槍
    下車在距離庚○○約130 公分之處，喝令庚○○不許動，以
    此脅迫方式，致使庚○○不能抗拒，甲○○旋即持開山刀下
    車衝過去以強暴方式搶走庚○○的車鑰匙、0000000000號三
    星牌行動電話1 支，並要庚○○上車，共同強取車上之2 個
    鴿籠共18隻鴿子，在得手後，甲○○、己○○即駕駛HD-202
    8 號車輛離開現場，並在行經基隆市○○區○○街22號附近
    斜坡草叢先將所卸下之上開不詳號碼車牌丟棄，又在停等紅
    燈時，將庚○○之車鑰匙丟棄，之後將強盜所獲得之18隻賽
    鴿放在己○○位在臺北市○○○路○ 段261 號3 樓之12租屋
    處，甲○○即於當日上午6 時52分以己○○所有0000000000
    號行動電話撥打000000000000000 號電話給人在中國大陸之
    辛○○，告訴辛○○賽鴿已經到手，辛○○告知甲○○向鴿
    主勒贖1,200,000 元，甲○○乃自同年月15日起至17日止先
    後以所搶得庚○○上開手機及公用電話接續撥打鴿籠上之00
    00000000號行動電話予鴿主丁○○，由甲○○、己○○輪流
    恐嚇丁○○交付1,800,000 元將賽鴿贖回，如不交付贖款，
    要將賽鴿剁掉，致使丁○○心生畏懼，經討價還價後贖金降
    至600,000 元，嗣經警依據所調閱中山高速公路泰山收費站
    、七堵收費站之監視錄影帶後認HD-2028 號車輛疑似犯案車
    輛，循線在臺北市○○區○○路1 段106 號前查獲上開車輛
    ，認車輛所有人丙○○及車上之臨時停車卡0000000000號行
    動電話租用人己○○涉有重嫌，於同年月18日中午12時3 分
    許，丙○○與到家調查之警員乙○○前往警局製作筆錄之際
    ，甲○○在有偵查權限之公務員發覺其前開犯罪前，以己○○所有之0000000000號行動電話撥打丙○○0000000000號行
    動電話向警員乙○○主動承認擄鴿勒贖上情，並於同日中午
    與己○○將18隻賽鴿釋放，尚未取贖款而未遂，又於同年月
    29 日 帶同警員前往臺北市○○○路○ 段261 號3 樓之12己○○租住處起獲開山刀1 支，在臺北市○○路○ 段106 號2
    樓甲○○居住處起獲上開玩具手槍1 支，並在甲○○身上起
    獲庚○○遭強盜之上開手機1 支，進而接受裁判；己○○為
    警循線依據行動電話租用人查獲後在警詢時，供出事實一之
    犯行，並帶同警員在桃園縣蘆竹鄉○○村○○街○ 段153 巷
    68 號 張國保住處附近草叢中起獲作案用之鋁梯1 個。
三、案經桃園縣政府警察局移送臺灣桃園地方法院檢察署檢察官
    偵查起訴。
    理  由
一、上揭犯罪事實，迭據被告甲○○、己○○於警詢、偵查及本
    院審理時均坦承有上開竊取、強盜賽鴿後勒贖取款等情節，
    惟被告甲○○辯稱：伊在丙○○前往警局製作筆錄時即打丙○○的手機，要丙○○將電話給警員接聽，並在電話中告知
    警員案子是其所做，不要為難哥哥丙○○，所以伊係自首等
    語；被告己○○辯稱：是在警局主動供出事實一之犯行，所
    以其係自首云云。經查：被告等與辛○○共同竊取、強盜賽
    鴿後勒贖取款等情節，業據被害人張國保、庚○○、丁○○
    於警詢、偵查時指述甚詳，及證人徐文呈在警詢中證述明確
    ，且有贓物認領保管單、門號0000000000號、0000000000號
    行動電話之通話明細、電話錄音譯文、通訊監察譯文、泰山
    收費站及七堵收費站監視器翻拍照片、查獲車輛照片等在卷
    可佐。依上，足認被告等上揭於警詢、偵查及本院之自白與
    事實相符。至被告等辯稱均係自首一節，按刑法第62條之所
    謂發覺，係指有偵查犯罪職權之公務員已知悉犯罪事實與犯
    罪之人而言，而所謂知悉，固不以確知其為犯罪之人為必要
    ，但必其犯罪事實，確實存在，且為該管公務員所確知，始
    屬相當。如犯罪事實並不存在而懷疑其已發生，或雖已發生
    ，而為該管公務員所不知，僅係推測其已發生而與事實巧合
    ，均與已發覺之情形有別。刑法第62條所謂發覺，固非以有
    偵查犯罪權之機關或人員確知其人犯罪無誤為必要，而於對
    其發生嫌疑時，即得謂為已發覺；但此項對犯人之嫌疑，仍
    須有確切之根據得為合理之可疑者，始足當之，若單純主觀
    上之懷疑，要不得謂已發生嫌疑，最高法院75年台上字第16
    34號、72年台上字第641 號著有判例意旨。末按刑法第62條
    所規定之自首，以對於未發覺之罪，向有偵查權之機關或公
    務員自承犯罪，進而接受裁判為要件；而具有連續犯或牽連
    犯等裁判上一罪關係之犯罪，苟全部犯罪未被發覺前，行為
    人僅就其中一部分犯罪自首，固仍生全部自首之效力，反之
    ，倘其中一部分犯罪已先被有偵查權之機關或公務員發覺，
    行為人事後方就其餘未被發覺之部分，自動供認其犯行時，
    因與上開自首之要件不符，自不得適用自首之規定減輕其刑
    （參照最高法院83年度台上字第3935號判決意旨）。是就被
    告甲○○部分：證人即查獲被告之桃園縣政府警察局刑警隊
    偵查員乙○○在本院審理時結證稱：94年8 月18日在製作丙○○的筆錄時，被告甲○○有與丙○○通電話，丙○○在接
    聽電話後即表示HD-2028 號車輛係被告甲○○在使用，所以
    有以自己或丙○○手機撥打0000000000號行動電話給被告甲○○要其出來投案等語（見本院卷第87頁至第90頁），證人
    即查獲被告之桃園縣政府警察局刑警隊偵查員戊○○在本院
    審理時結證稱：94年8 月17日查獲HD-2028 號車輛時有依據
    車上之臨時停車卡所示撥打0000000000號行動電話，接電話
    的人有承認鴿子在他那邊，但並未告知年籍資料等語（見本
    院卷第81頁），證人丙○○於本院審理時結證稱：94年8 月
    18日中午與警員欲前往警局製作筆錄時，被告就有撥打其所
    有0000000000號行動電話，並要求與警員對話等語（見本院
    卷14 7頁至第149 頁），另佐以本院依職權向遠傳電訊股份
    有限公司所調閱之通聯紀錄顯示0000000000號行動電話於94
    年8 月18日分別12時03分51秒、12時34分47秒、14時35分57
    秒有接到由0000000000號行動電話發話之電話，並於同日15
    時23分28秒發話予0000000000號行動電話等情以觀，顯見當
    時警員乙○○在製作丙○○筆錄及戊○○撥打0000000000號
    行動電話時，僅係主觀上懷疑、推測，並無確切之根據得為
    合理可疑被告甲○○涉案，被告甲○○是在有偵查權限之公
    務員發覺其為前開犯行前而主動承認有為上開犯行，揆諸前
    揭判例、判決意旨，應認符合自首之規定；就被告己○○部
    分，證人桃園縣政府警察局刑警隊偵查員戊○○在本院審理
    時結證稱：在查獲HD-2028 號車輛時，即依據車上臨時停車
    卡查出0000000000號行動電話租用人為己○○，懷疑其涉案
    等語（見本院卷第83頁），是被告己○○為警查獲發覺事實
    二所示之強盜、恐嚇取財未遂犯行後，始經被告己○○自動
    供認事實一所示之犯行，業見前述，揆諸上開說明，被告己○○此一自動供認之行為，尚與自首要件不符，附此敘明。
三、核被告等就前揭事實一部分之犯行，係犯刑法第321 條第1
    項第4 款之結夥3 人以上竊盜罪（起訴書誤載為第3 款）、
    同法第346 條第1 項之恐嚇取財既遂罪；於前揭事實二部分
    之犯行，係犯同法第330 條第1 項、第321 條第1 項第3 款
    之攜帶兇器加重強盜罪、同法第346 條第3 項、第1 項之恐
    嚇取財未遂罪。被告等就事實二所示恐嚇取財部分之犯行，
    雖已打電話予被害人勒贖款項，已著手恐嚇取財行為之實施
    ，惟因尚未取得贖款，其等犯罪尚屬未遂。被告甲○○、己○○與辛○○就事實一、二之犯行間，有犯意聯絡及行為分
    擔，皆為共同正犯。被告等就前揭事實一、二部分之2 次恐
    嚇取財既遂、未遂犯行，時間緊接，方法雷同，均係觸犯構
    成要件相同之罪，顯皆係基於概括犯意為之，為連續犯，均
    應依刑法第56條之規定，各以一罪論，並依法加重其刑。又
    被告等所犯前揭事實一、二部分之竊盜罪、加重強盜罪、恐
    嚇取財罪間，有方法、目的之牽連關係，應從一重之加重強
    盜罪處斷。檢察官起訴亦指認恐嚇取財及加重強盜罪應分論
    併罰，容有未洽，併此敘明。又被告甲○○就所犯前揭犯行
    ，於有偵查權限之機關發覺其犯罪前，自首其犯行並接受裁
    判，應依刑法第62條前段之規定，減輕其刑。爰審酌被告等
    正值壯年，不思正途取得財物，並為一己之利益竊取、強盜
    被害人鴿子以恐嚇被害人，行逕惡劣，已危害被害人生活之
    安寧，並造成被害人財產上之損失，影響社會治安非輕，及
    其犯罪所得利益，犯罪後坦承犯行等一切情狀，分別量處如
    主文所示之刑。
四、扣案之鋁梯1 個、玩具手槍、開山刀各1 支分別為被告辛○○、甲○○、己○○所有，供竊盜、強盜之用，均據被告等
    於審理時供承在卷，爰依刑法第38條第1 項第2 款規定宣告
    沒收。至未扣案搭配門號0000000000號之行動電話1 具，則
    屬被告己○○所有供犯本案與共犯辛○○連絡用之工具，此
    據被告2 人於警詢時供明在卷，無從證明業已滅失，應併依
    同法第38條第1 項第2 款規定諭知沒收（不含SIM 卡，用戶
    僅有使用權，無所有權，依最高法院92年度台上字第6836號
    判決意旨，不得對之沒收）。
據上論斷，應依刑事訴訟法第299 條第1 項前段，刑法第28條、
第56條、第321 條第1 項第4 款、第330 條第1 項、第346 條第
1項 、第55條、第62條前段、第38條第1 項第2 款，罰金罰鍰提
高標準條例第1 條前段，判決如主文。
本案經檢察官蔡孟利到庭執行職務。
中    華    民    國    95    年    1     月    17    日
                  刑事第一庭  審判長法  官  曾淑華
                                    法  官  黃梅淑
                                    法  官  朱美璘
以上正本證明與原本無異
如不服本判決書應於送達後10日內向本院提出上訴狀
                                    書記官  楊鳳滿
中    華    民    國    95    年    1     月    19    日
附錄本案論罪科刑法條：
刑法第321條第1項
犯竊盜罪而有左列情形之一者，處六月以上、五年以下有期徒刑
：
一  於夜間侵入住宅或有人居住之建築物、船艦或隱匿其內而犯
之者。
二  毀越門扇、牆垣或其他安全設備而犯之者。
三  攜帶兇器而犯之者。
四  結夥三人以上而犯之者。
五  乘火災、水災或其他災害之際而犯之者。
六  在車站或埠頭而犯之者。
刑法第330條
犯強盜罪而有第三百二十一條第一項各款情形之一者，處七年以
上有期徒刑。
前項之未遂犯罰之。
刑法第346條
意圖為自己或第三人不法之所有，以恐嚇使人將本人或第三人之
物交付者，處六月以上五年以下有期徒刑，得併科一千元以下罰
金。
以前項方法得財產上不法之利益，或使第三人得之者，亦同。
前二項之未遂犯罰之。


司法院資訊處製作；財團法人民間司法改革基金會備份。
